【裁判字號】    96,交聲,201
【裁判日期】    970826
【裁判案由】    違反道路交通管理處罰條例聲明異議
【裁判全文】
臺灣雲林地方法院交通事件裁定         96年度交聲字第201號
移送機關即
原處分機關  交通部公路總局嘉義區監理所雲林監理站
異  議  人
即受處分人  丙○○
上列異議人即受處分人因違反道路交通管理處罰條例案件，對於
交通部公路總局嘉義區監理所雲林監理站於民國96年11月8 日所
為之裁決處分（原處分案號：雲監裁字第72-DP0000000號）聲明
異議，本院裁定如下：
    主  文
異議駁回。
    理  由
一、原處分意旨略以：異議人即受處分人丙○○於民國96年7 月
    31日上午8 時20分許，騎乘車牌號碼ORL-699 號重型機車沿
    桃園市○○○路○段由南往北方向行駛（該路段為未劃分快
    慢車道之四車道道路，機器腳踏車僅得在最外側二車道行駛
    ），途經該路段與南桃園交流道下西匝道設有燈光號誌管制
    之交岔路口時，違規沿該路段最內側車道行駛，且闖越紅燈
    直行，致與沿南桃園交流道下西匝道由東往西方向行駛而由
    甲○○駕駛之車牌號碼HL-1353 號自用小客車發生碰撞，經
    桃園縣政府警察局警員摯單舉發，異議人依限期到案提出申
    訴，經向原舉發機關查證違規屬實，原處分機關交通部公路
    總局嘉義區監理所雲林監理站（下稱雲林監理站）乃於96年
    11 月8日，依道路交通管理處罰條例第53條第1 項、第45條
    第13款規定，以雲監裁字第72-DP0000000號裁處罰鍰新臺幣
    （下同）各1,800 元、600 元，並依同條例第63條第1 項第
    1 款、第3 款規定共記違規點數4 點。
二、聲明異議意旨略以：異議人於96年7 月31日上午8 時20分許
    ，騎乘車牌號碼ORL-699 號重型機車，行經桃園市○○○路
    ○段與南桃園交流道下西匝道設有燈光號誌管制之交岔路口
    時，雖有不在規定車道行駛，然並未闖越紅燈，故異議人不
    服原裁決處分，乃提起本件異議云云。
三、本件異議人所涉之違規事實有二，即「駕車行經有燈光號誌
    管制之交岔路口闖紅燈」及「機器腳踏車，不在規定車道行
    駛」，上開二違規事由，係二行為違反不同行政法上義務，
    彼此獨立，應分別處罰。而異議人於本院審理時陳明僅針對
    「駕車行經有燈光號誌管制之交岔路口闖紅燈」（見本院卷
    第51頁正面），則本院審理範圍，應僅限於「駕車行經有燈
    光號誌管制之交岔路口闖紅燈」部分，而不及於「機器腳踏
    車，不在規定車道行駛」部分，合先敘明。
四、按汽車駕駛人，行經有燈光號誌管制之交岔路口闖紅燈者，
    處新臺幣1,800 元以上5,400 元以下罰鍰，道路交通管理處
    罰條例第53條第1 項定有明文。又按汽車駕駛人有第53 條
    情形之一者，記違規點數3 點，同條例第63條第1 項第3款
    亦定有明文。
五、異議人丙○○於本院審理時否認有闖紅燈違規直行之情事，
    辯稱：我當時是綠燈直行云云，惟查：
  (一)經本院調閱案發路口監視錄影光碟，發現該監視錄影畫面並
    未拍攝到燈光號誌管制情形，然甲○○駕駛自用小客車沿南
    桃園交流道下西匝道，進入上開交岔路口，錄影畫面顯示時
    間為96年7 月31日上午8 時24分17.680秒；甲○○駕駛自用
    小客車與異議人騎乘機車發生碰撞時間為同日上午8 時24分
    18.243秒，當時異議人車道方向之其他車輛均處於停等紅燈
    狀態，尚未起步，嗣該車道首部車輛起步時間為同日上午8
    時24分20.071秒，有本院勘驗筆錄1 份在卷可稽（見本院卷
    第47頁背面）。又證人甲○○於本院審理時證稱：我從南桃
    園交流道下西匝道下交流道時是綠燈，當時有1 個交通警察
    站在旁邊，我看到黃燈在閃時，已經到內二車道、內三車道
    中間，我與丙○○發生碰撞時，還沒有變成紅燈等語（見本
    院卷第49頁背面至第51頁正面）；證人即在桃園縣政府警察
    局交通隊服勤之替代役乙○○於本院審理時亦證稱：我當時
    站在桃園市○○○路○段與南桃園交流道下西匝道路口負責
    指揮交通，我面對機車騎士丙○○的方向，我有清楚目擊整
    個車禍發生情形，甲○○從匝道下來要左轉，他是黃燈，他
    已經接近路口無法煞車，我就沒有指示他停車，我有將手勢
    舉起，表示全部車輛要停止，但丙○○沒有停車並闖紅燈，
    我還沒有叫他開始行進，他就開始行進，造成甲○○左轉彎
    的車輛撞倒丙○○的機車等語（見本院卷第71頁正面至第73
    頁正面），2 人所證互核相符，且經具結以擔保其證詞之真
    實性及憑信性，再證人乙○○與異議人素不相識，並無恩怨
    ，且係為維護交通秩序，協助警員執行指揮交通勤務，衡情
    應無設詞攀誣或虛構違規事實以陷害異議人之理。況證人乙○○當時指揮交通所站立之位置，係在桃園市○○○路○段
    與南桃園交流道下西匝道路口，且面對異議人所騎乘之機車
    方向，其視野清楚無礙，應得輕易目擊異議人闖紅燈之經過
    ，適足以排除誤看或誤為判斷之可能，應可採信。從而，異
    議人辯稱未闖紅燈云云，不足採信。
  (二)綜上所述，異議人在前揭時、地，騎乘機車行經有燈光號誌
    管制之交岔路口時，有闖紅燈之違規行為，應可認定。則原
    處分機關就異議人「駕車行經有燈光號誌管制之交岔路口闖
    紅燈」部分，依道路交通管理處罰條例第53條第1 項規定，
    裁處異議人罰鍰1,800 元，並依同條例第63條第1 項第3款
    規定，記違規點數3 點，及就異議人「機器腳踏車，不在規
    定車道行駛」部分，依道路交通管理處罰條例第45條第13款
    規定裁處異議人罰鍰600 元，並依同條例第63條第1 項第1
    款規定，記違規點數1 點，違規點數共計4 點，於法並無不
    當，本件異議為無理由，應予駁回。
六、據上論斷，應依道路交通管理處罰條例第87條第2 項、道路
    交通案件處理辦法第19條，裁定如主文。
中    華    民    國    97    年    8     月    26    日
                   交通法庭   法  官  黃楹榆
以上正本證明與原本無異
如不服本裁定，應於裁定送達後5 日內向本院提出抗告狀（須附
繕本）。
                              書記官  李雅怡
中    華    民    國    97    年    8     月    26    日


司法院資訊處製作；財團法人民間司法改革基金會備份。
